臺灣板橋地方法院刑事判決　　　　　　　　　　　　　九十一年度訴字第二八二號
　　公　訴　人　臺灣板橋地方法院檢察署檢察官
　　被　　　告　乙○○　男　二.
　　選任辯護人　蔡明熙律師
右列被告因殺人未遂案件，經檢察官提起公訴（九十年度偵字第一七一二一號），甲○判決如左：
    主  文
乙○○共同殺人未遂，處有期徒刑柒年。扣案之西瓜刀壹把沒收。
    事  實
一、乙○○於民國九十年五月十七日凌晨零時三十分許，因丙○○反對其妹張女（姓
    名年籍詳卷）與之交往，遂撥打電話至臺北縣板橋市○○○街五十六巷六號三樓
    丙○○家裡質問丙○○，二人因此於電話中口角發生爭吵，致乙○○心生不滿，
    其後乙○○及其不詳友人即持續不斷撥電至丙○○家中騷擾挑釁相約談判，丙○○不予置理，迨同日凌晨一時多許，寄居於丙○○家中之友人戊○○欲外出購買
    飲料，丙○○及其兄丁○○唯恐乙○○前來挑釁，遂陪同戊○○外出購物，至同
    日凌晨二時許，其購物返回住處樓下同巷三號前時，即見乙○○夥同四名姓名不
    詳之友人騎乘機車攜帶木棍前來，不久又另有十幾名姓名不詳之乙○○友人攜帶
    西瓜刀到場，之後丙○○、戊○○與乙○○及其友人一言不合發生爭執，乙○○
    及其友人即持所攜之木棍、西瓜刀，基於教訓之傷害犯意聯絡，追砍毆打丙○○
    、戊○○二人，丁○○在旁見狀連忙勸阻制止，丙○○旋上樓跑回住處躲避並叫
    家人報警，戊○○則遭圍毆，詎乙○○經由不詳友人交付其一把西瓜刀後，即持
    刀衝向戊○○，而其當時顯可預見以鋒利之西瓜刀猛力揮砍戊○○之身體，必有
    嚴重傷及身體要害流血過多致死之可能，仍不違背其本意，竟夥同數名持有西瓜
    刀之不詳友人，基於殺人不確定故意之犯意聯絡，超越其其他友人尋仇教訓之傷
    害犯意，逕持上開西瓜刀朝戊○○接續揮砍多下，戊○○雖見狀閃躲，仍遭乙○○及其上開友人砍傷右手臂、手指、左、右腳，受有右髕骨第三度開放性骨折、
    右肱骨第三度開放性骨折、右食指伸肌斷裂、左膝撕裂傷、右上臂肱二股、肱三
    頭、臂橈肌部分斷裂等傷害，之後乙○○復欲持刀砍擊戊○○腹部時，適為丁○○持鐵棍抵擋未果，其後見戊○○已受傷倒臥在地，乙○○與其上開友人始罷手
    離去，戊○○經丙○○送醫急救，始倖免於難。嗣警據報到場處理，當場扣得乙○○等人遺留現場砍擊戊○○所持之西瓜刀一把，至同日清晨五時多許，乙○○
    復打電話與張女聯絡，張女乃相約其見面，其後於同日上午八時許，經警埋伏在
    臺北縣樹林市鎮○街八十六號前將乙○○逮捕查獲。
二、案經戊○○訴由臺北縣政府警察局板橋分局報請臺灣板橋地方法院檢察署檢察官
    偵查起訴。
    理  由
一、訊據被告乙○○固不否認有於上揭時地與丙○○見面談話之事實，惟矢口否認有
    持刀殺人未遂之犯行，辯稱：伊當天到丙○○住處與丙○○見面，經其訓誡一頓
    並打了一巴掌後，即離開返回桃園縣八德市○○路伊朋友住處睡覺，直到凌晨四
    、五點，伊女友張女打電話叫伊過去，伊於上午七、八點到後，即被警察抓走，
    況伊與戊○○並不認識亦無仇怨，伊無必要持刀砍傷戊○○，伊當天確實並無夥
    同友人持刀砍傷戊○○云云，辯護人則為被告辯護稱：被告於上揭時地與丙○○
    見面經其教訓一巴掌後，即離開現場，不知其後發生之事，並無持刀砍殺告訴人
    ，其次被害人先後於警訊、偵審中所述遭被告砍殺情節不一，指述顯有瑕疵，難
    採為不利被告之證據，再者證人丙○○於警訊、偵審中所述情節，亦與告訴人指
    述不盡相符，另依證人丁○○於偵審中所述，並未親眼目睹被告有砍傷告訴人，
    故其等證述均不足採為被告犯罪之證據，縱認被告有持刀傷害告訴人，惟按告訴
    人僅有手腳受傷，亦僅屬傷害罪，尚難認被告有殺人犯意云云。惟查：
    (一)被告於右揭時地夥同數名友人持西瓜刀猛力砍擊告訴人身體而傷及告訴人之右
      手臂、手指、左、右腳之犯罪事實，業據告訴人於警訊、偵審中指訴：當天晚
      上凌晨零時許，伊回到丙○○住處，原本想睡覺，因聽到有人打電話來與丙○○對罵，被吵得睡不著，遂外出買東西，丙○○和他哥哥丁○○亦陪伊去，等
      伊等買東西回來，在丙○○住處樓下，看到包括乙○○在內有五、六個成年男
      子帶著木棍過來，丁○○就上前問他們要做什麼，而巷子另外一邊又來了十
      一、二人帶了西瓜刀過來，丁○○又與帶西瓜刀的那群人講話，帶木棍的這群
      人包括乙○○就衝上來打伊，但被伊閃開沒有打到，之後有人拿刀子給乙○○
      ，二批人就和伊等三人打起來，乙○○拿西瓜刀砍伊二腿膝蓋二刀、右手手指
      一刀，伊之右手臂則不知被何人從後面砍傷，後來伊已經倒地，乙○○又回身
      要從伊腹部砍下說要讓伊死，丙○○（應係丁○○）就拿鐵棍幫伊擋住，然後
      他們一群人就走了，伊在地上看到丙○○去追，之後伊就昏倒不知之後發生什
      麼事情等語綦詳（見偵查卷五頁、六頁、三十七頁反面、三十八頁、甲○九十
      一年二月二十一日訊問筆錄），核與證人丙○○於警訊、偵審中證稱：乙○○
      是伊妹張女的男朋友，因伊妹認識乙○○後學會抽煙又很晚回家，所以伊家人
      反對伊妹和乙○○交往，當天伊妹回來之後，乙○○打電話過來，伊就與乙○○發生口角爭吵，之後乙○○和他的朋友就一直打電話來騷擾，乙○○他們說
      要過來吵架，看伊家人要怎麼樣，那天凌晨一點左右，伊和伊兄丁○○、戊○○三人去買飲料後回到伊家樓下時，就看到有二十幾人過來，有人帶西瓜刀，
      其中伊只認識乙○○，對方一夥人過來時沒有說什麼話就衝過動手砍人，當時
      就有人把刀丟給乙○○，當時伊就跑回家裡報警後，又下樓看時就看到乙○○
      拿刀砍戊○○右腳，然後對方就有很多人衝過來，伊就趕快跑到另一條巷子，
      當時伊兄丁○○也在場勸架請對方不要打、不要砍，後來伊又回來只看到戊○○倒在地上，其他人都跑掉了，伊就送戊○○去醫院等語（見偵查卷七頁反面
      、八頁、十九頁、甲○九十一年四月九日訊問筆錄），及證人丁○○於偵審中
      證稱：當天伊妹妹超過晚上十二點回家，之後乙○○就打電話過來，與伊弟丙○○在電話中發生爭吵，然後乙○○就一直打電話到伊家來騷擾，要約丙○○
      到外面談判，伊家人覺得不對，就去警局備案，但警察說沒有證據無法處理，
      後來伊等從警局回來後，丙○○和戊○○說要去買東西，伊母親要伊陪他們去
      ，伊就在樓下等他們買東西回來，當時伊看到二輛機車，一台車上有三人，另
      一台大概是二人，其背後藏有棍子，其中有一個人是乙○○，乙○○就跟他朋
      友過來，乙○○的朋友就對伊說「你要怎麼樣」，伊就回說「那你要怎麼樣」
      ，這時另一邊巷口又有一群人大約十幾人過來，手上有拿著用報紙包著的東西
      ，而丙○○、戊○○也回來，然後這群人就把報紙包的東西丟給乙○○及之前
      騎機車來的人，他們拿出來很多把西瓜刀，伊和乙○○還在爭吵時，丙○○和
      戊○○就和另一邊的人吵起來，之後兩邊的人分別持西瓜刀砍戊○○，伊看到
      乙○○也有拿刀砍戊○○，但不知是否有砍到戊○○，伊只看到丙○○往另一
      邊的巷子跑，有一、二人在追他，後來伊看到有人拿刀砍戊○○腹部，就從樓
      下撿起鐵棍幫戊○○擋，當時伊只顧著擋並沒有注意到是誰砍拿刀砍戊○○的
      腹部，之後其中有一中年人喊「閃」，他們就通通跑掉了，後來在上午六、七
      點時乙○○打電話約我妹妹到樹林分局對面碰面，伊等才通知警察去抓乙○○
      等語（見偵查卷二十四頁至二十六頁、甲○九十一年四月九日訊問筆錄），以
      及證人張女於甲○審理時證稱：伊是在八十九年十一月間認識乙○○，九十年
      五月十六日晚上因伊和乙○○外出很晚回家，家裡人很不高興，不讓伊繼續和
      乙○○交往，後來當天晚上十一、二點乙○○打電話過來說要找伊二哥丙○○
      理論，伊二哥接電話後就和他發生爭吵，當時伊在旁邊，有聽到乙○○要找人
      過來和伊哥打架，伊哥不理會他，後來到了凌晨一點多左右伊發現樓下有很多
      人聚集，伊二哥丙○○、大哥丁○○、戊○○一起下樓查看，過沒多久，伊二
      哥丙○○上來樓上說乙○○有帶一群人過來叫伊媽報警，報警之後伊二哥又下
      樓去，過沒多久，警察來了，伊和伊媽一起下樓，就看到戊○○倒在地上，現
      場人都走光了，伊只看到警察撿起一把刀，之後伊等就送戊○○就醫，然後就
      去分局製作筆錄，到了清晨五、六點伊打電話給乙○○說叫他出來說清楚，敢
      做要敢當，把事情說清楚，他就說「好，我過來」，伊和他約在分局前面，伊
      跟伊二哥說，伊二哥就去報警，警察就在現場抓到乙○○，當時伊已回家不在
      場等語（見甲○九十一年四月二十三日訊問筆錄），所述情節大致相符，並有
      被告所有供行兇用之上開西瓜刀一把扣案可資佐證。而告訴人戊○○因遭被告
      及其數名不詳友人共同持西瓜刀砍擊而受有右髕骨第三度開放性骨折、右肱骨
      第三度開放性骨折、右食指伸肌斷裂、左膝撕裂傷、右上臂肱二股、肱三頭、
      臂橈肌部分斷裂等傷害，亦有診斷證明書一紙、上開傷害照片五張在卷可稽。
      按人之身體，如以金屬銳利之西瓜刀猛力砍擊，當有傷及要害失血過多致死之
      虞，此為一般人所週知，且亦為被告所能預見，觀之扣案被告所持西瓜刀，刀
      械總長約五十八公分，刀刃寬約五公分，長約四十四公分，此有該扣案西瓜刀
      送鑑驗照片一張可稽，被告與其友人共同持西瓜刀多把猛力揮砍告訴人身體，
      雖僅係砍及告訴人右手臂、手指、左、右腳等處，然觀諸告訴人上開傷害照片
      所示，每道傷口既深且寬，均深及肌腱，甚至砍及見骨，可見被告等人揮砍之
      猛烈，且其造成告訴人受有右髕骨第三度開放性骨折、右肱骨第三度開放性骨
      折、右食指伸肌斷裂、左膝撕裂傷、右上臂肱二股、肱三頭、臂橈肌部分斷裂
      等嚴重傷害，若無及時送醫急救，非無失血過多致死之可能，況據告訴人及證
      人丁○○之指證，被告於告訴人身受多刀倒地後，其後仍執意復欲持刀砍擊戊○○腹部，適丁○○及時持鐵棍阻擋，被告始砍及告訴人腹部要害未果，是衡
      諸上述被告等人揮砍告訴人多刀、造成告訴人之傷勢情狀，被告等人非無預見
      有致人於死發生之可能，而其仍執意持刀砍擊，難謂被告與其友人無殺人之不
      確定故意可言。至雖甲○函詢亞東紀念醫院覆稱：告訴人於九十年五月十七日
      就診時傷勢無致死之可能，但有殘廢之可能等語，此有該院九十一年四月二十
      九日（九一）亞歷六四－一字第○六九五號函可按，惟其僅係就告訴人就醫時
      所受傷害之結果論之，尚難憑以推論確認被告持刀揮砍告訴人行為時之犯意，
      僅係止於傷害之犯意，而無殺人之不確定故意，故該函所述尚不足完全卸免排
      除被告持刀揮砍告訴人時毫無殺人之不確定故意。
    (二)被告雖辯稱：伊當天雖有至案發地點與丙○○見面談話，但經丙○○訓誡後即
      離去，並未與友人持刀砍殺告訴人，告訴人遭人砍傷時，伊並未在場云云，然
      查案發時告訴人、證人丙○○、丁○○等人均在場近距離目睹持刀砍殺告訴人
      之人，且均指認係被告持刀砍殺告訴人明確，是衡情應無誤認之情。又被告、
      告訴人、證人丙○○、丁○○經甲○送由法務部調查局測謊結果，被告就「案
      發時其未在場」「案發時其未持西瓜刀砍殺戊○○」等問題，經測試呈情緒波
      動反應，研判有說謊；而告訴人就「案發時其遭乙○○持西瓜刀砍殺」問題，
      證人丁○○就「案發時其在場被打」「案發時乙○○有持西瓜刀砍殺戊○○」
      等問題，以及證人丙○○就「案發時其在場」「案發時乙○○有持西瓜刀砍殺
      戊○○」等問題，經測試則均無情緒波動反應，研判均未說謊，此有該局九十
      一年七月二十六日調科參字第○九一○○三二六四二○號測謊報告書附卷可按
      ，是參互印證上開告訴人、證人等之指證，益見堪認被告確有於上揭時地持刀
      砍殺告訴人無疑，被告上開所辯要無足取。
    綜上所述，被告上開所辯無持刀砍殺告訴人云云，核屬事後畏罪卸責之詞，洵非
    可採。本件事證已臻明確，被告犯行堪以認定，應予依法論科。
二、核被告乙○○上揭所為，係犯刑法第二百七十一條第二項、第一項之殺人未遂罪
    。其上開犯罪，與其案發時在場之數名不詳持刀友人間，有殺人不確定故意之犯
    意聯絡及行為分擔，為共同正犯。至被告其他攜帶木棍到場及攜帶西瓜刀到場而
    未持刀揮砍告訴人之同夥不詳姓名友人，應僅係邀同前往教訓對方，至多僅有傷
    害之犯意而已，尚不及與被告有殺人不確定故意之犯意聯絡可言；按共同正犯之
    所以應對其他共同正犯所實施之行為負其全部責任者，以就其行為有犯意之聯絡
    為限，若他犯所實施之行為，超越原計劃之範圍，而為其所難預見者，則僅應就
    其所知之程度，令負責任，未可概以共同正犯論，又共同正犯，必須有意思之聯
    絡，如實施犯罪時，一方意在殺人，一方意在傷害，即不能以其同時在場而令實
    施傷害者，亦負共同殺人責任（參見最高法院五十年台上字第一○六○號、三十
    年上字第二一三二號等判例意旨），是依上所述，尚難認被告其他攜帶木棍到場
    及攜帶西瓜刀到場而未持刀揮砍告訴人之同夥不詳姓名友人，與被告有共同殺人
    不確定故意之犯意聯絡可言，附此敘明。又其已著手於上開殺人行為之實行而不
    遂，為未遂犯，依刑法第二十六條前段規定按既遂犯之刑度減輕之。爰審酌被告
    本件犯罪之動機、目的、持刀砍擊告訴人之手段、對告訴人暴力犯罪之情狀程度
    、犯罪後態度等一切情狀，量處如主文所示之刑，以資懲儆。扣案之西瓜刀一把
    ，業據告訴人及證人丙○○、丁○○指證係被告所有行兇刀械明確，併依刑法第
    三十八條第一項第二款之規定沒收之。
據上論斷，應依刑事訴訟法第二百九十九條第一項前段，刑法第二十八條、第二百七
十一條第二項、第一項、第二十六條前段、第三十八條第一項第二款，判決如主文。
本案經檢察官徐名駒到庭執行職務
中      華      民      國    九十一    年      九      月     三十     日
                                    臺灣板橋地方法院刑事第六庭
                                        法  官  彭  全  曄
右正本證明與原本無異
如不服本判決應於送達後十日內向甲○提出上訴狀
                                        書記官  梁  宜  庭
中      華      民      國    九十一    年      十      月     十八     日
附錄本案論罪科刑法條全文：
刑法第二百七十一條
殺人者，處死刑、無期徒刑或十年以上有期徒刑。
前項之未遂犯罰之。
預備犯第一項之罪者，處二年以下有期徒刑。
